【裁判字號】    98,易,361
【裁判日期】    980526
【裁判案由】    違反電子遊戲場業管理條例
【裁判全文】
臺灣屏東地方法院刑事判決               98年度易字第361號
公  訴  人  臺灣屏東地方法院檢察署檢察官
被      告  丙○○
            戊○○
上列被告等因違反電子遊戲場業管理條例案件，經檢察官提起公
訴（98年度偵字第2776號、第1474號），本院判決如下：
    主  文
丙○○、戊○○均無罪。
    理  由
一、公訴意旨略以：被告戊○○、丙○○2 人分別係址設屏東縣
    潮州鎮○○街35號「長榮漫畫休閒屋」之實際負責人、登記
    負責人兼店長，渠等明知未依電子遊戲場業管理條例規定向
    主管機關辦理營利事業登記，不得經營電子遊戲場業，竟仍
    共同基於經營電子遊戲場業之犯意聯絡，自不詳時間起，在
    上址擺設電子遊戲機「金蘋果第三代」1 台，插電營業，供
    不特定人把玩。嗣於民國98年1 月26日11時40分許，嗣為員
    警在上址臨檢查獲，並扣得電子遊戲機「金蘋果第三代」1
    台、IC板1 片。因認被告2 人均係違反電子遊戲場業管理條
    例第15條未經辦理營利事業登記而擅自經營電子遊戲場業之
    罪嫌，應依同條例第22條之規定處斷等語。
二、按犯罪事實應依證據認定之，無證據不得認定犯罪事實；又
    不能證明被告犯罪或其行為不罰者，應諭知無罪之判決，刑
    事訴訟法第154 條第2 項第301 條第1 項分別定有明文。
    次按事實審法院對於證據之取捨，依法雖有自由判斷之權，
    然積極證據不足證明犯罪事實時，被告之抗辯或反證縱屬虛
    偽，仍不能以此資為積極證據應予採信之理由。再者，犯罪
    事實應依證據認定之，所謂證據，須適於為被告犯罪事實之
    證明者，始得採為斷罪資料。」、「認定犯罪事實所憑之證
    據，雖不以直接證據為限，間接證據亦包括在內；然而無論
    直接或間接證據，其為訴訟上之證明，須於通常一般之人均
    不致有所懷疑，而得確信其為真實之程度者，始得據為有罪
    之認定；又認定不利於被告之事實，須依積極證據，苟積極
    證據不足為不利於被告事實之認定時，即應為有利於被告之
    認定，更不必有何有利之證據，此有最高法院53年度台上字
    第2750號、76年度台上字第4986號、30年度上字第816 號判
    例可供參酌。況刑事訴訟法第161 條已於91年2 月8 日修正
    公布，其第1 項規定：檢察官就被告犯罪事實，應負舉證責
    任，並指出證明之方法。因此，檢察官對於起訴之犯罪事實
    ，應負提出證據及說服之實質舉證責任。倘其所提出之證據
    ，不足為被告有罪之積極證明，或其指出證明之方法，無從
    說服法院以形成被告有罪之心證，基於無罪推定之原則，自
    應為被告無罪判決之諭知，最高法院92年度台上字第128 號
    判例亦明揭此旨。準此，刑事訴訟制度受「倘有懷疑，則從
    被告之利益為解釋」、「被告應被推定為無罪」原則所支配
    ，故得為訴訟上證明者，無論為直接或間接證據，須客觀上
    於吾人一般社會生活經驗均不致有所懷疑，而達於確信之程
    度者，且除認定被告犯罪之外，無從本於同一事證為其他有
    利於被告之合理推斷，始可以之為不利之認定，倘其證明尚
    未達於確信之程度，而有合理可疑存在時，即難據為被告有
    罪之認定。
三、公訴人認被告2 人涉有上開罪嫌，無非以證人即到場查獲之
    員警周子恩於偵訊中之證述，以及卷附之屏東縣政府營利事
    業登記證1 紙，以及扣案之電子遊戲機「金蘋果第三代」1
    台、IC板1 片等為其論據。訊據被告2 人則堅決否認有何共
    同經營電子遊戲場業之情，被告丙○○辯稱伊僅係登記負責
    人，該遊戲機，平時都放在倉庫裡面，並未營業。為警查獲
    前幾天大掃除，始將遊戲機搬至大門口待資源回收業者清運
    ，且機臺裡面沒有現金亦無代幣；放置遊戲機前之座椅可能
    是客人打電話時搬過去的等語；被告戊○○則辯稱：該遊戲
    機準備要拿去回收，但當時回收車已經滿了，才會先放置在
    大門旁邊。遊戲機只要開啟電源就會顯示分數，但伊本已將
    電源線捆好，不知為何電源會開啟等語。
四、證據能力之判斷：
    按被告以外之人於審判外之言詞或書面陳述，除法律有規定
    者外，不得作為證據；又被告以外之人於審判外之陳述，雖
    不符前4 條之規定，而經當事人於審判程序同意作為證據，
    法院審酌該言詞陳述或書面陳述作成時之情況，認為適當者
    ，亦得為證據。當事人、代理人或辯護人於法院調查證據時
    ，知有第159 條第1 項不得為證據之情形，而未於言詞辯論
    終結前聲明異議者，視為有前項之同意，刑事訴訟法第159
    條第1 項、第159 條之5 分別定有明文。本件被告2 人分別
    於警詢及檢查事務官詢問中對於另名被告涉案部分所為之證
    述、證人即到場查獲之員警周子恩於偵訊中之證述、卷附之
    屏東縣警察局潮州分局中山路所臨檢記錄表、扣押筆錄、扣
    押物品目錄表、屏東縣政府營利事業登記證、扣押物品清單
    等均為前開刑事訴訟法第159 條第1 項之傳聞證據，惟被告
    2 人於本院言詞辯論終結前並未就其證據能力聲明異議，依
    前開刑事訴訟法第159 條之5 第2 項之規定，上開陳述亦有
    證據能力。
五、經查：
(一)、本件扣案之電子遊戲機「金蘋果第三代」1 台，確在98 年1
    月25日（即除夕日）3 、4 天前，即搬至如警卷第13頁上方
    照片櫃檯旁走廊處（如證人甲○○於照片上所繪），當時機
    台即已用電線綑綁，並無亮燈，上面亦有紙條寫「待運」二
    字，並且與其他待回收之寶特瓶等置放同處一情，業經證人
    甲○○於本院審理中結證明確（見本院卷第21頁背面、警卷
    第13頁），且自98年1 月26日（即為警察查獲日）前3 、4
    天前起，被告丙○○即持續聯絡資源回收業者丁○○，請其
    去店裡回收一些寶特瓶、紙類、回收類、電腦螢幕及主機板
    ，還說要把1 台彈珠台也順便拿走，說因為店裡沒有空間，
    而且要過年了，不清沒有位置清運，且該彈珠台又已經故障
    報廢等語，之後證人丁○○於警方查獲前幾天確曾駕車到「
    長榮漫畫休閒屋」載回收物品，當時看到本件扣案之電子遊
    戲機「金蘋果第三代」1 台置放在如警卷第13頁上方照片大
    門外左邊處，跟其他回收物品之寶特瓶及塑膠牛奶瓶等放在
    一起，那時彈珠台螢幕沒有顯示，且台面上還放了要拜拜的
    東西，然因證人丁○○之車子空間不足，所以沒有將彈珠台
    載運離開，而證人甲○○於98年1 月25日（即除夕）當日還
    看到該電子遊戲機台確實放在同處，上頭有張小紙條寫「待
    運」，整台用電線綑起來，沒有亮燈，當時前面沒有放椅子
    一情，亦經證人丁○○、甲○○於本院審理中結證明確（見
    本院卷第19頁背面、第21頁背面、警卷第13頁）。綜上足證
    本件扣案之電子遊戲機「金蘋果第三代」1 台確實在警方查
    獲前3 、4 天即由店家聯絡資源回收業者準備清運離開，且
    當時該電子遊戲機確實已由電線綑綁，並無亮燈，上面亦有
    紙條寫「待運」二字，並且與其他待回收之寶特瓶等置放同
    處，僅因資源回收業者來不及清運而置放於如警卷第13頁上
    方照片大門附近至98年1 月25日，而直至隔日11時43分許即
    為警查獲。
(二)、又查，「長榮漫畫休閒屋」店內10多年來，僅放置電腦供人
    上網及打玩遊戲，從未放置如本件扣案之電子遊戲機供人打
    玩一情，業經證人甲○○於本院審理中結證稱：「（問；你
    是何時第一次看到這機台？）我去那家店10年了，只有在除
    夕3 、4 天前第一次看到。」等語明確（見本院卷第22頁）
    ，並核與證人乙○○於本院審理中結證稱印象中確實未曾看
    到店內有這台電子遊戲機等語相符（見本院卷第20頁背面至
    第21頁）。足見「長榮漫畫休閒屋」店內確實未曾以放置如
    本件扣案之電子遊戲機供人打玩之方式經營電子遊戲場業。
(三)、另查，證人即到場查獲之員警周子恩雖於偵訊中證述查獲之
    際，該遊戲機確插有電源，螢幕有積分顯示，前方亦擺置有
    椅子（見偵卷第13至第14頁），然觀諸「長榮漫畫休閒屋」
    店內設置有多台電腦設備，此有卷附之照片數張可為證（見
    本院卷第29至第36頁），顯見平日應有多人前往該店消費，
    又本件扣案之電子遊戲機所擺置之位置又係唯一可供客人出
    入之大門邊（見警卷第13頁上方照片），難保多名出入之客
    人中不會因好奇等原因自行插上電子遊戲機之電源，而顯示
    積分螢幕。且警方查獲該機台之際，亦無查扣任何代幣、現
    金、零錢，自難以證明本件扣案之電子遊戲機確實供人打玩
    。
(四)、綜上所述，本件依檢察官所指之證據，尚無法排除合理之懷
    疑，即使人產生確信之程度，此外，復查無其他積極證據足
    認被告2 人有何公訴人所指之犯行，既不能證明被告2 人犯
    罪，揆諸首揭法律條文及判例說明，自應諭知被告2 人無罪
    之判決，以免冤抑。
據上論斷，應依刑事訴訟法第284 條之1 、第301 條第1 項，判
決如主文。
本案經檢察官劉昀到庭執行職務。
中    華    民    國    98    年    5     月    26    日
                  刑事第一庭    法  官  羅培毓
以上正本證明與原本無異。
如不服本判決應於收受判決後10日內向本院提出上訴書狀，並
應敘述具體理由；其未敘述上訴理由者，應於上訴期間屆滿後
20日內向本院補提理由書（均須按他造當事人之人數附繕本）
「切勿逕送上級法院」。
中    華    民    國    98    年    5     月    27    日
                                書記官  戴仲敏


司法院資訊處製作；財團法人民間司法改革基金會備份。
